【裁判字號】    98,交聲,2451
【裁判日期】    981125
【裁判案由】    聲明異議
【裁判全文】
臺灣高雄地方法院交通事件裁定        98年度交聲字第2451號
原處分機關  交通部公路總局高雄區監理所
代  表  人  甲○○
異  議  人
即受處分人  源昌企業有限公司
代  表  人  謝素惠
上列異議人即受處分人因違反道路交通管理處罰條例案件，對於
交通部公路總局高雄區監理所民國98年8 月21日所為之處分（高
監自裁字第裁80-NJ0000000號裁決書），聲明異議，本院裁定如
下：
    主  文
原處分撤銷。
源昌企業有限公司汽車駕駛人行經有燈光號誌管制之交岔路口闖
紅燈，處罰鍰新臺幣肆仟伍佰元。
    理  由
一、原處分意旨略以：異議人即受處分人源昌企業有限公司所有
    之車牌號碼XI-6611 號自用一般小客車，於民國98年6 月3
    日8 時7 分許，行經高雄縣大寮鄉○○路與文昌路口時，因
    闖越紅燈，經高雄縣政府警察局交通隊逕行舉發異議人「駕
    車行經有燈光號誌管制之交岔路口闖紅燈」之交通違規，並
    於98年7 月6 日開立高縣警交字第NJ0000000 號舉發違反道
    路交通管理事件通知單（下稱舉發通知單），而原處分機關
    於98年8 月21日以高監自裁字第裁80-NJ0000000號裁決書（
    下稱裁決書），依據道路交通管理處罰條例第53條第1 項規
    定、第63條第1 項第3 款（裁決書漏載第3 款）等規定，裁
    處異議人罰鍰新臺幣（下同）4,500 元，並記違規點數3 點
    等語。
二、本件異議意旨略以：異議人固不爭執於前揭時地其所有之上
    開車輛，曾行經前開路口，當時如依正常狀況，於該車前輪
    壓上停止線時，即應遭攝影存證，待後輪再壓過時，再拍第
    二張照片，惟依舉發存證之照片，並無車輪壓線時亮紅燈之
    情形，照相設備顯有異常之情形，亦無法以照片之秒數推論
    證明該車有闖紅燈之情事；又該車於接近路口時黃燈開始閃
    亮，異議人車輛即減速欲停車，但至停止線前，紅燈未亮，
    異議人車輛緩慢通過停止線後，紅燈亮起後，才再加速前進
    ，並無闖紅燈之情事，原裁決處分顯有錯誤，爰聲明異議，
    請求撤銷原處分云云（本院卷第5 、6 頁）。
三、按汽車駕駛人，行經有燈光號誌管制之交岔路口闖紅燈者，
    處新臺幣1,800 元以上5,400 元以下罰鍰，並記違規點數3
    點，道路交通管理處罰條例第53條第1 項、第63條第1 項第
    3 款分別載有明文。次按汽車駕駛人有下列情形之一，當場
    不能或不宜攔截製單舉發者，得對汽車所有人逕行舉發之：
    「七、經以科學儀器取得證據資料證明其行為違規。」，同
    條例第7 條之2 第1 項第7 款亦有明文。又按路口燈光號誌
    顯示為紅燈係表示禁止通行，不得超越停止線或進入路口，
    道路交通標誌標線號誌設置規則第206 條第5 款定有明文。
    因之，駕駛人有否闖越紅燈之違規行為，自應以車輛通過停
    止線或進入路口時號誌是否為紅燈作為評斷基準，合先敘明
    。
四、另按違反道路交通管理處罰條例第53條第1 項，記違規點數
    3 點；違反同條例第60條第1 項者，記違規點數1 點，道路
    交通管理處罰條例第63條第1 項第1 款、第3 款亦分別定有
    明文，而違規記點處分之實益，乃在於累積達一定點數後可
    執行吊扣或吊銷駕駛執照之處分，如受處分人為法人，因無
    駕駛執照可供吊扣、吊銷，自無於處分時另記違規點數之必
    要，亦予敘明。
五、經查：
  (一)異議人車輛於前揭時、地，駕駛前揭車輛，行至有燈光號誌
    管制之高雄縣大寮鄉○○路與文昌路口之交岔路口時，適燈
    號轉為紅燈，仍逕行闖越直行、超越停止線及行人穿越道之
    事實，有上開車輛違規照片、舉發通知單、裁決書及送達證
    書在卷可佐（本院卷第8 、15、29至31頁），足見異議人前
    揭車輛確有面對圓形紅燈時，仍逕行闖越右轉前行至行人穿
    越道，足以妨害其他方向行人之通行，依前開法條及函釋意
    旨，自屬闖越紅燈，且為紅燈右轉之行為無訛。
  (二)又逕行舉發相機係採線圈感應式啟動，當號誌轉為紅燈，車
    體通過感應線圈時方能啟動相機執行測照，而拍照之感應範
    圍係於「停止線」前後，見車輛於號誌為紅燈時，仍逕行超
    越停止線者，舉發相機始會啟動照相功能，已見本件異議人
    前揭車輛當係於號誌為紅燈時，超越該路口之停止線，始被
    拍照無訛。且觀諸採證照片內容為：(1)第1 張照片（即本院
    卷第31頁上方之照片）：日期時間為98年6 月3 日上午8 時
    7 分，黃燈時間5.00秒，紅燈時間2.36秒，L2-S車道，違規
    相片序號為146A，違規地點為大寮鄉○○路○○路口，速限
    為60km/h。(2)第2 張照片（即本院卷第31頁上方之照片）：
    日期時間為98年6 月3 日上午8 時7 分1 秒，黃燈時間5.00
    秒，紅燈時間3.36秒，違規相片序號為146B，違規地點為大
    寮鄉○○路○○路口，速限為60KM/H，違規車輛車速為43km
    /h，參以照片上行駛之車輛，確係車牌號碼XI-6611 號自用
    一般小客車無疑。是依上開2 張採證照片，足認異議人上開
    車輛，於前揭時地，行經上開路口處，於交岔路口圓形紅燈
    亮起後2.36秒，並未遵守道路交通標線之指示，車身完全超
    越停止線，並於圓形紅燈亮起後3.36秒，猶以時速43公里之
    速度行至交岔路口中央處之事實，堪以認定。
  (三)異議人雖辯稱：接觸停止線時紅燈尚未亮起，係穿越停止線
    後紅燈始亮起云云，然依上開採證照片所示之數據，異議人
    駕駛上開車輛行經上開地點時，猶以時速約43公里前進，折
    合秒速約11.94 公尺（43公里即43000 公尺÷1 小時即3,60
    0 秒之數），而異議人在紅燈亮起後2.36秒所駕駛之上開自
    用小客車後輪剛超越停止線，是異議人在紅燈亮起前距離交
    岔路口停止線仍約有28公尺左右之反應距離（11.94 公尺×
    2.36秒之數），應非在穿越停止線後紅燈始亮起，其所辯顯
    不足採。
  (四)又本件所用以採證之感應線圈式自動測速照相儀器設備，係
    經製造國家所屬標準檢驗單位即瑞士電力及環境度量衡部門
    測試檢驗認可，發有式樣認可證書，並經我國駐瑞士臺北文
    化經濟代表團驗證該文書及臺灣臺北地方法院公證處於92年
    7 月25日以092 認002 號認證該式樣認可證書上之簽名屬實
    ，此有上開式樣認可證書中文譯本份在卷可稽（本院卷第34
    至37頁），堪認上開感應線圈式測速照相設備之準確性應無
    疑問，又關於本件施測之測速照相設備之保養維修情形，亦
    經高雄縣政府警察局以98年9 月29日高縣警交字第09800426
    46號函回覆本院稱：最近1 次派員檢視儀器運作情形為98年
    6 月10日，經檢視機具運作正常，無故障之情形；此設備係
    連結紅綠燈號誌，於紅燈亮時且過預設紅燈延遲時間，若有
    車輛壓過感應線圈，感應線圈即會觸發照相單元拍攝相片，
    為分辨該車之違規項目，於預設的間隔時間後拍攝第2 張相
    片…該舉發設備之準確性與適法性並無疑義等語等語（本院
    卷第27頁），是以本件原舉發機關所使用之上開測速照相設
    備，既經檢驗合格，且查無故障或損壞異常記錄，應認該設
    備於正常使用之情況下，其準確度應屬可信。是以異議人此
    部分異議理由，委無足採。
  (五)又道路交通管理處罰條例關於車輛駕駛人之處罰，如應歸責
    於車輛所有人者，處罰車輛所有人，該條例第85條第3 項定
    有明文。而汽車所有人對於逕行舉發之違反道路交通管理事
    件，應於應到案日期前到案，並告知違規駕駛人姓名、身分
    證統一編號及住址，其逾期不到案者，處罰機關應依道路交
    通管理處罰條例第85條第3 項規定處罰該汽車所有人，復為
    違反道路交通管理事件統一裁罰標準及處理細則第24條所明
    定。本件異議人於接受舉發違反道路交通管理事件通知單後
    ，應於舉發通知單所示之到案日期前，向處罰機關告知違規
    駕駛人，然該公司並未於規定時間內告知，故本件以異議人
    為處罰對象，於法並無不合，附此敘明。
六、綜上所述，本件異議人之違規行為堪予認定。從而，原處分
    機關依道路交通管理處罰條例第53條第1 項規定，裁處異議
    人罰鍰4,500 元，即無違法或不當情形。惟按汽車駕駛人違
    反道路交通管理處罰條例第53條規定者，應依同條例第63條
    第1 項第3 款規定，記違規點數3 點；又依同條第3 項規定
    ，汽車駕駛人在6 個月內，違規記點共達6 點以上者，吊扣
    駕駛執照1 個月；一年內經吊扣駕駛執照2 次，再違反第1
    項各款所列條款之一者，吊銷其駕駛執照。本條關於違規記
    點之規定，其處罰之對象明定為「汽車駕駛人」，而汽車所
    有人固有可能兼具汽車駕駛人身分，然本件異議人為法人，
    為前開車輛之所有人，但絕無可能係汽車實際駕駛人，僅因
    未於規定時間內向處罰機關申報實際駕駛人，致原處分機關
    以汽車所有人即異議人作為處罰對象，又因異議人本身並未
    領有駕駛執照，即無從對之或吊扣、吊銷駕駛執照，故無違
    規記點處分之實益，是以原處分機關對於異議人裁決記違規
    點數3 點，自有未恰，應由本院將原處分撤銷，以異議人有
    道路交通管理處罰條例第53條第1 項之違規行為，裁處罰鍰
    新臺幣4,500 元，以資適法。又本件原處分機關並未併列異
    議人之代表人謝素惠亦予以裁處罰鍰，是於聲明異議狀謝素
    惠同列於異議人欄，核其真意，當係以異議人之代表人身分
    自居，另因原處分之裁決對象為異議人源昌企業有限公司，
    而非該公司之代表人謝素惠，謝素惠亦無從以其個人名義為
    本件之聲明異議，附此併敘。
據上論斷，應依道路交通管理處罰條例第87條第2 項、道路交通
案件處理辦法第20條前段，裁定如主文。
中    華    民    國    98    年    11    月    25    日
                  交通法庭    法  官  林建鼎
以上正本證明與原本無異。
如不服本裁定，應於送達後5 日內向本院提出抗告狀（須附繕本
）。
中    華    民    國    98    年    11    月    25    日
                              書記官  林秀敏


司法院資訊處製作；財團法人民間司法改革基金會備份。
